臺灣高等法院臺南分院刑事判決
110年度交上訴字第712號
上  訴  人  臺灣嘉義地方檢察署檢察官
上  訴  人  
即  被  告  侯景璋
選任辯護人  盧奇南律師
上列上訴人因被告過失致死案件，不服臺灣嘉義地方法院109年
度交訴字第94號中華民國110年4月30日第一審判決（起訴案號：
臺灣嘉義地方檢察署109年度偵字第7642、8787號；移送併辦案
號：同署110年度偵字第284號），提起上訴，本院判決如下：
    主  文
原判決撤銷。
侯景璋犯過失致人於死罪，處有期徒刑陸月，如易科罰金，以新
臺幣壹仟元折算壹日。緩刑貳年，並應於緩刑期間內，履行如附
表所示內容。
    犯 罪 事 實
一、侯景璋於民國109年6月11日10時22分，駕駛自用小客車，沿
    嘉義縣太保市太保里產業道路由西往東方向行駛，途經嘉義
    縣○○市○○里○○000○00號東側路口時，本應注意車輛行至無號
    誌交岔路口，應減速慢行，作隨時停車之準備，而依當時天
    候晴、日間自然光線、柏油路面、乾燥無缺陷、無障礙物且
    視距良好，並無不能注意之情形，竟疏未注意，貿然駛入，
    適有洪○○騎乘普通重型機車，沿上開產業道路由北往南方向
    行駛，亦疏未注意行經無號誌交岔路口，左方車應暫停讓右
    方車先行而亦貿然駛入，致使兩車均閃避不及而碰撞，洪○○
    因此人車倒地，並因而受有雙側創傷性氣血胸、心臟挫傷、
    雙側肋骨骨折、胸骨骨折等傷害而於同日11時36分因創傷性
    休克死亡。
二、案經洪○○之子洪○○訴由嘉義縣警察局水上分局報告臺灣嘉義
    地方檢察署檢察官偵查起訴暨移送併辦。
    理  由
壹、證據能力部分：
一、按被告以外之人於審判外之言詞或書面陳述，除法律有規定
    者外，不得作為證據；被告以外之人於審判外之陳述，雖不
    符同法第159條之1至第159條之4之規定，而經當事人於審判
    程序同意作為證據，法院審酌該言詞陳述或書面陳述作成時
    之情況，認為適當者，亦得為證據，當事人、代理人或辯護
    人於法院調查證據時，知有第159條第1項不得為證據之情形
    ，而未於言詞辯論終結前聲明異議者，視為有前項之同意，
    刑事訴訟法第159條第1項、第159條之5第1項、第2項分別定
    有明文。查本案下述據以認定被告犯罪之供述證據，檢察官
    於本院提示時均表示無意見（見本院卷第91至93頁），被告
    則於本院審理期日未到庭，亦未於本院言詞辯論終結前具狀
    聲明異議，復經審酌該等言詞陳述或書面作成時之情況並無
    違法、不當或顯不可信之狀況，依刑事訴訟法第159條之5第
    2項之規定，均有證據能力。
二、本判決下列所引用之其餘非供述證據，並無證據證明係公務
    員違背法定程序所取得，亦無顯有不可信之情況，且經本院
    於審理期日踐行合法調查程序，該等證據自亦具有證據能力
    。
貳、實體部分：
一、認定事實所憑證據及理由：
（一）上開犯罪事實，據被告於警詢、偵查、原審及本院審理（
      見本院卷第91、119頁）均坦承不諱，復有證人即告訴人
      洪○○於警詢、偵查中之證述在卷可參（見警卷第7至9頁；
      相字卷第49頁背面至50頁），並有道路交通事故現場圖、
      道路交通事故調查報告表（一）、（二）、現場及車損照
      片33張、長庚醫療財團法人嘉義長庚紀念醫院109年6月11
      日診斷證明書、臺灣嘉義地方檢察署相驗筆錄、相驗屍體
      證明書、檢驗報告書暨照片附卷可稽（見警卷第10至13、
      17至33頁；相字卷第48、52至63頁），足認被告上開任意
      性自白與事實相符，應堪可採。
（二）按汽車行經無號誌之交岔路口，應減速慢行，作隨時停車
      之準備；且汽車行駛至交岔路口，其行進、轉彎，應依下
      列規定：二、行至無號誌之交岔路口，車道數相同，且同
      為直行車者，左方車應暫停讓右方車先行；又汽車係指在
      道路上不依軌道或電力架線而以原動機行駛之車輛，包括
      機車而言，道路交通安全規則第2條第1項第1款、第93條
      第1項第2款、第102條第1項第2款分別定有明文。查被告
      考領有普通小客車之駕駛執照，且為成年並具有一定智識
      程度之人，對於前揭規定自難諉為不知，則其駕駛前揭自
      用小客車上路時，理應注意並確實遵守前述道路交通安全
      規則之規範。而以案發當時天候晴、日間自然光線、柏油
      路面乾燥、無缺陷、無障礙物，有前開道路交通事故調查
      報告表㈠及道路交通事故現場圖暨現場照片存卷可按，客
      觀環境並無不能注意之情事，被告復於警詢自承行經交岔
      路口見左右無來車即往前行駛，而來不及閃避或煞車等語
      （見相字卷第8頁），則堪認被告在該無號誌交岔路口實
      未減速至足以隨時煞停一情之過失甚明。又本案經原審法
      院囑託交通部公路總局嘉義區監理所嘉雲區車輛行車事故
      鑑定會及交通部公路總局車輛行車事故鑑定覆議會鑑定、
      覆議肇事責任歸屬，結果均略以：「洪○○駕駛普通重型機
      車，行經無號誌交岔路口，左方車未暫停讓右方車先行，
      為肇事主因；侯景璋駕駛自用小客車，行經無號誌交岔路
      口，未減速慢行，作隨時停車之準備，為肇事次因」，有
      交通部公路總局嘉義區監理所110年1月7日嘉監鑑字第109
      0302794號函暨所附前開車輛行車事故鑑定會嘉雲區00000
      00案鑑定意見書、交通部公路總局110年3月10日函暨所附
      覆議0000000案覆議意見書在卷足憑（見原審卷第27至30
      、63至67頁），亦同認定被告有肇事責任。至被害人騎乘
      普通重型機車，係於行經前開無號誌交岔路口，並未暫停
      讓右方車即被告所駕駛之車輛先行通過路口，即貿然駕車
      進入路口，雖亦有違前揭道路交通安全規則規定之駕車直
      行經過無號誌之交岔路口時，左方車未暫停讓右方車先行
      之過失。然刑事責任之認定，並不因被害人與有過失，即
      得解免被告之過失責任，被害人與有過失之情節輕重，主
      要為酌定雙方民事損害賠償責任之依據，並不影響被告所
      犯刑事責任之罪責。是被害人就本案道路交通事故之發生
      雖同有前述過失，仍不能解免被告本案過失行為所應擔負
      之刑責。又被告上開過失行為導致被害人受有首揭傷害進
      而死亡，堪認被告之過失與被害人死亡之結果間具有相當
      因果關係無訛。另告訴代理人於原審固陳稱：以被害人之
      行經方向，會遭右方棚架遮住視線，而需行駛至路口前約
      3公尺處由地勢較低之處進入地勢較高之路口，才會發現
      右方來車，及被告有超速行駛之行為等語（見原審卷第52
      、53頁），然依本案現場照片，案發交岔路口雖確有架設
      棚架，然地勢顯然平坦，該棚架並非完全擋住交岔路口之
      視線，且於距路口約3公尺處即無棚架之架設，而可見及
      右方來車，有現場照片附卷可參（見警卷第22頁下方照片
      ；原審卷第105頁），則若被害人在該交岔路口有先予暫
      停確認並無任何車輛後再行駛，被告有減速至可隨時煞停
      之程度，當不致使車禍發生；另依卷內資料，無法認定被
      告有超速行駛之行為，是自難為此認定，附此敘明。
（三）綜上所述，本案事證明確，被告過失致死犯行洵堪認定，
      應依法論科。
二、論罪部分：
（一）核被告所為，係犯刑法第276條之過失致人於死罪。
（二）又被告於肇事後，停留現場，待處理人員前往現場處理時
      ，並當場承認為肇事人等情，有嘉義縣警察局水上分局交
      通分隊道路交通事故肇事人自首情形紀錄表存卷可查（見
      警卷第16頁），堪認其對未發覺之犯罪自首而接受裁判，
      爰依刑法第62條前段規定減輕其刑。
三、撤銷改判理由及科刑審酌事項：
（一）原審認被告上開過失致死犯行罪證明確而予論罪科刑，固
      非無見，惟查：
　 1、刑罰之量定，固屬法院自由裁量之職權行使，而刑事審判
      之量刑，既旨在實現刑罰權分配之正義，法院對科刑判決
      之被告量刑，自應符合罪刑相當原則，使罰當其罪，以契
      合人民之法律感情，則行為人犯後悔悟之程度，是否與被
      害人達成和解，及其後能否確實善後履行和解條件，以彌
      補被害人之損害，均攸關於法院判決量刑之審酌，且基於
      「修復式司法」理念，國家亦有責權衡被告接受國家刑罰
      權執行之法益與確保被害人損害彌補之法益，務必使二者
      間在法理上力求衡平，查被告於110年9月1日業與告訴人
      調解成立，同意賠償告訴人（被害人家屬洪○○、洪○○、洪
      ○、洪○○、洪○○等5人）合計新臺幣（下同）100萬元（含
      強制險理賠金額），此有臺灣嘉義地方法院110年度朴簡
      調字第95號調解筆錄在卷可證（見本院卷第123至124頁）
      ，且被告業於110年8月3日匯款其中70萬元給告訴人洪○○
      ，此有存款憑條1紙附卷可憑（見本院卷第97頁），堪認
      被告犯後態度與原審相較已有不同，然原審就此部分未及
      審酌，而為刑罰量定理由，尚有未洽。檢察官以被告尚未
      與告訴人達成和解或賠償任何損失為由提起本件上訴，固
      無理由。然被告以原審量刑過重為由提起本件上訴請求從
      輕量刑，則為有理由，自應由本院將原判決予以撤銷改判
      。
（二）爰審酌被告行經無號誌交岔路口，未依相關規定減速慢行
      至足以隨時煞停之過失情節（另被害人亦有未依規定左方
      車暫停讓右方車先行之過失），其過失行為造成被害人死
      亡之無可回復結果，犯罪所生損害甚鉅，惟念及其犯後始
      終坦承犯行，態度良好，且業與告訴人調解成立，且已部
      分賠償告訴人，業如前述；兼衡被告於原審自陳之智識程
      度、家庭、職業及經濟狀況（見原審卷第106頁）及其素
      行等一切情狀，量處如主文第2項所示之刑，並諭知易科
      罰金之折算標準，以示懲儆。
（三）查被告前雖曾因故意犯罪受有期徒刑以上刑之宣告，然於
      前案88年12月19日有期徒刑執行完畢後，5年以內未曾因
      故意犯罪受有期徒刑以上刑之宣告，此有臺灣高等法院被
      告前案紀錄表1份在卷可參，其因駕駛過失行為觸犯法律
      ，犯後始終坦承犯行，並與告訴人調解成立，同意依附表
      內容賠償告訴人，且已部分賠償70萬元，顯有悔悟彌補之
      意，因認其經此次起訴、審判後，當能知所警惕，而無再
      犯之虞，本院因認被告所宣告之刑，以暫不執行為適當，
      爰依刑法第74條第1項第2款之規定，宣告被告緩刑2年，
      以啟自新。又按緩刑宣告，得斟酌情形，命犯罪行為人向
      被害人支付相當數額之財產或非財產上之損害賠償，刑法
      第74條第2項第3款亦定有明文。查被告既表示願意依調解
      成立內容賠償告訴人，為使告訴人獲得充分之保障，並督
      促被告履行債務，以收緩刑之功效，爰參照雙方成立調解
      之內容，依刑法第74條第2項第3款規定，命被告應按附表
      所示內容按期給付，此部分依同法條第4項規定，並得為
      民事強制執行名義。倘被告未遵循本院所諭知上述緩刑期
      間之負擔，情節重大者，檢察官仍得依刑事訴訟法第476
      條及刑法第75條之1第1項第4款之規定，聲請撤銷本件緩
      刑之宣告，附此敘明。
據上論斷，應依刑事訴訟法第369條第1項前段、第364條、第299
條第1項前段，刑法第276條、第62條前段、第74條第1項第2款、
第2項第3款，刑法施行法第1條之1第1項，判決如主文。
本案經臺灣嘉義地方檢察署檢察官吳咨泓提起公訴、同署檢察官
陳志川提起上訴，臺灣高等檢察署臺南檢察分署檢察官李宛凌到
庭執行職務。
中　　華　　民　　國　　110 　年　　9 　　月　　22　　日
                  刑事第四庭    審判長法  官  郭玫利
                                      法  官  林臻嫺
                                      法  官  曾子珍
以上正本證明與原本無異。
如不服本判決應於收受送達後20日內向本院提出上訴書狀，其未
敘述上訴理由者，並得於提起上訴後20日內向本院補提理由書（
均須按他造當事人之人數附繕本）「切勿逕送上級法院」。
　　　　　　　　　　　　　　　　　　　書記官  李淑惠
中　　華　　民　　國　　110 　年　　9 　　月　　22　　日
附錄本案論罪科刑法條：
中華民國刑法第276條
因過失致人於死者，處5年以下有期徒刑、拘役或50萬元以下罰
金。

附表：被告應履行之內容（按臺灣嘉義地方法院110年9月1日110
      年度朴簡調字第95號調解筆錄內容）
編號 應給付日期（民國） 給付金額（新臺幣） 1 110年8月3日 70萬元 已於110年8月3日匯款 2 110年10月1日前 30萬元 尚未屆期 備註  以上金額含保險給付共100萬元，編號2由保險公司給付，倘保險公司未給付，被告應負給付之責。